臺灣板橋地方法院刑事判決　　　　　　 96年度簡上字第184號
公　訴　人　臺灣板橋地方法院檢察署檢察官
上　訴　人
即　被　告　乙○○
上列被告因毀損案件，不服本院95年度簡字第5082號中華民國95
年12月29日第一審判決（聲請簡易判決處刑案號：95年度偵字第
14644 號），提起上訴，本院管轄之第二審合議庭認應適用通常
程序判決如下：
    主  文
原判決撤銷。
乙○○無罪。
    理  由
一、聲請簡易判決處刑意旨略以：被告乙○○於民國95年4 月22
    日晚間10時10分許，因不滿甲○○將所有車號0409-EN 號自
    小客車，停放在其位於臺北縣新莊市○○路197 巷4 號住處
    旁，二人因此發生爭執，甲○○便將汽車往前移至四維路19
    7 巷6 號旁後離去。詎乙○○心生不滿，竟基於毀損之故意
    ，以徒手拍擊周某上開汽車擋風玻璃，致擋風玻璃破損產生
    裂痕，致生損害於甲○○。嗣甲○○於當晚10時50分許，前
    來取車時發現擋風玻璃破損，報警處理，經警於擋風玻璃採
    得乙○○掌紋2 枚。因認被告涉犯刑法第354 條之毀損罪嫌
    云云。
二、按犯罪事實應依證據認定之，無證據不得認定犯罪事實；又
    不能證明被告犯罪者，應諭知無罪之判決，刑事訴訟法第15
    4 條第2 項、第301 條第1 項分別定有明文。又犯罪事實之
    認定，應憑真實之證據，倘證據是否真實尚欠明確，自難以
    擬制推測之方式，為其判斷之基礎；而認定犯罪事實之證據
    係指足以認定被告確有犯罪行為之積極證據而言，該項證據
    自須適合於被告犯罪事實之認定，始得採為斷罪之資料，最
    高法院53年著有臺上字第656 號、29年上字第3105號判例。
    且刑事訴訟上證明之資料，無論為直接或間接證據，均須達
    於通常一般之人均不致有所懷疑，而得確信其為真實之程度
    ，始得據為有罪之認定，若其關於被告是否犯罪之證明未能
    達此程度，而有合理懷疑之存在，致使無從形成有罪之確信
    ，根據「罪證有疑，利於被告」之證據法則，即不得遽為不
    利被告之認定，亦有最高法院76年度臺上字第4986號判例可
    稽。其以情況證據（即間接證據）斷罪時，尤須基於該證據
    在直接關係上所可證明之他項情況事實，本乎推理作用足以
    確證被告有罪，方為合法，不得徒憑主觀上之推想，將一般
    經驗有利被告之其他合理情況逕予排除，此觀諸最高法院32
    上字第67號判例意旨亦甚彰明。且告訴人之告訴，係以使被
    告受刑事追訴為目的，是其陳述是否與事實相符，仍應調查
    其他證據以資審認，最高法院52年臺上字第1300號判例明揭
    此旨。
三、本件聲請人認被告乙○○涉犯前揭毀損罪嫌，無非係以本件
    案發當日並未下雨，而甲○○並曾洗車，其將車輛停放於臺
    北縣新莊市○○路197 巷6 號旁，駕駛座側靠道路，附近有
    路燈，且車內擋風玻璃左前角處留有電話號碼，業據告訴人
    甲○○於偵查中證述明確，並有中央氣象局民國95年臺北及
    淡水氣象站逐日雨量資料各乙份、照片8 幀在卷可參，則被
    告如真係欲查看車內有無電話號碼，並無須將右手放置於擋
    風玻璃，再以左手擦拭擋風玻璃，其只須身體微彎，即可看
    見告訴人所留之號碼。況且，告訴人留置於汽車擋風玻璃左
    下前角之電話號碼牌字體頗大，肉眼即可見之，應無扒於其
    上查看之必要等為其論據。訊據被告堅決否認有何毀損之犯
    行，辯稱：因為伊要查看車內有無留電話號碼，故右手放在
    擋風玻璃上，左手擦拭擋風玻璃上之灰塵，所以留下掌紋，
    伊並無毀損告訴人之汽車擋風玻璃等語。
四、經查：
（一）證據能力部分：
    1.按被告以外之人於審判外之陳述，雖不符前4 條之規定，
      而經當事人於審判程序同意作為證據，法院審酌該言詞陳
      述或書面陳述作成時之情況，認為適當者，亦得為證據。
      當事人或辯護人於法院調查證據時，知有第159 條第1 項
      不得為證據之情形，而未於言詞辯論終結前聲明異議者，
      視為有前項之同意。刑事訴訟法第159 條之5 定有明文。
      本案言詞辯論終結前，被告同意被告以外之人於審判外之
      言詞陳述或書面陳述，有證據能力，揆諸上開規定，應認
      被告乙○○已同意上開各該證據方法得作為證據，而本院
      審酌上開各該證據均非非法取得之證據，並無證據力明顯
      過低之情形，復經本院於審判期日就上開證據依法進行調
      查、辯論，依法自有證據能力，合先敘明。
    2.至被告所提供由里長處取得案發地點之監視器錄影，並由
      被告翻拍而成之錄影光碟，公訴人認無從顯示係與本案同
      一個時、地所拍攝，認無證據能力等語，經查，經本院會
      同告訴人甲○○、案發地點所在之里長吳瑞發及被告，於
      96年4 月24日勘驗上開被告所提供之錄影光碟，其結果為
      「被告所提供之監視錄影光碟，係由里長處之監視器所翻
      拍，先前係由被告手拿V8拍攝，是畫面有晃動之現象，後
      由里長提供腳架後，畫面就不再晃動。告訴人對於翻拍之
      錄影光碟之清晰度、連續性及未經剪接之部分無爭執。吳
      瑞發里長並陳稱，該翻拍之監視錄影帶確係由該里之監視
      錄影畫面所翻拍」等語，是上開被告所提供之錄影光碟，
      應確係本案案發時、地之監視錄影畫面無疑，從而，本院
      認被告所提供由里長處取得案發地點之監視器錄影，並由
      被告翻拍而成之錄影光碟，應有證據能力。
（二）告訴人即證人甲○○於偵查中具結證稱：被告打電話要伊
      移車，2 分鐘內打3 通，伊到場後被告對伊很大聲，之後
      伊移到6 號位置，伊到對面朋友家看電視，之後10點50幾
      分，伊下來發現車子前擋風玻璃破掉等語（見偵查卷第19
      頁），是證人甲○○本人並未親眼目賭其車子前擋風玻璃
      確係被告所破壞，縱係被告與證人甲○○之間就該停車事
      宜有發生爭執，亦不得以此遽以推斷該擋風玻璃即係被告
      所破壞。
（三）又案發當日並未下雨，告訴人當天有洗過車，其將車輛停
      放於臺北縣新莊市○○路197 巷6 號旁，駕駛座側靠道路
      ，附近有路燈，且車內擋風玻璃左前角處留有電話號碼，
      告訴人請警方在前擋風玻璃正中間採到2 枚掌紋等情，固
      據告訴人甲○○於偵查中陳述明確（同上偵查卷第20頁）
      ，並有中央氣象局民國95年臺北及淡水氣象站逐日雨量資
      料各乙份在卷可參，然被告辯稱：因為伊要查看車內有無
      留電話號碼，故右手放在擋風玻璃上，左手擦拭擋風玻璃
      上之灰塵，所以留下掌紋等語等語，並對照下述案發地點
      之監視錄影畫面，被告確有手扶車子之動作，足證被告上
      開所陳在告訴人車前擋風玻璃留下掌紋之原因，應非子虛
      。是公訴人以被告如真係欲查看車內有無電話號碼，並無
      須將右手放置於擋風玻璃，再以左手擦拭擋風玻璃，其只
      須身體微彎，即可看見告訴人所留之號碼，即遽以推論被
      告上開所辯不實，即稍嫌速斷。又當天案發時間為晚上約
      10時許，案發地點雖有路燈，但依下述案發地點之監視錄
      影畫面所示，被告之女兒猶需持手電筒往告訴人車前擋風
      玻璃內部照明，足徵當日因為夜間，縱認告訴人所留車內
      電話字體頗大，仍需以手電筒輔助就近查看，始能查得車
      內所留電話號碼，是公訴人以留置於汽車擋風玻璃左下前
      角之電話號碼牌字體頗大，肉眼即可見之，被告應無趴於
      其上查看之必要云云，即難遽以採信。
（四）又依案發現場里長所提供之案發當時之監視錄影，並由被
      告翻拍成光碟所呈現的畫面觀之，其內容如附件所示，有
      本院96年4 月24日之勘驗筆錄1 件可憑，只顯示被告確實
      有手扶車子並低頭看告訴人車子之前擋風玻璃，並持手機
      撥打，並未拍攝到被告有何毀損告訴人車前擋風玻璃之行
      為，又依上開勘驗筆錄，告訴人停車之位置，其右手邊係
      該邊住戶之樓梯入口處，故在整個之監視錄影過程中，有
      很多人由告訴人之車輛前方進出及逗留，是依上開錄影畫
      面，既有多人在告訴人車前逗留，則告訴人之擋風玻璃為
      他人所毀損的可能性並無法排除，是本件並無何證據顯示
      告訴人車前擋風玻璃確係被告所毀損。
（五）至於現場照片8 張亦僅能證明告訴人之車子擋風玻璃確有
      破損產生裂痕之事實，尚不足以推論被告確有破壞上開車
      子之擋風玻璃之事實，亦不得作為不利被告之認定。
四、綜上所述，被告乙○○辯稱並未毀損上開告訴人之車前擋風
    玻璃一節，尚非無據，公訴人所舉之事證，尚不足以證明被
    告乙○○確有公訴人所指之毀損犯行，此外復查無其他積極
    證據足認被告有何毀損犯行，原審予以論罪科刑，似有未洽
    ，被告上訴否認犯罪，為有理由。
五、按地方法院簡易庭對被告為簡易判決處刑後，經提起上訴，
    而地方法院合議庭認應為無罪判決之諭知者，依同法第455
    條之1 第3 項準用第369 條第2 項之規定意旨，應由該地方
    法院合議庭撤銷簡易庭之判決，改依第一審通常程序審判（
    最高法院91年度台非字第21號判決意旨參照）。本案既不能
    證明被告犯罪，原審遽為被告有罪之判決，尚有違誤，被告
    上訴意旨否認犯罪，為有理由，應由本院合議庭撤銷原判決
    ，自為第一審無罪之判決。
據上論斷，應依刑事訴訟法第455 條之1 第3 項、第369 條第1
項前段、第301 條第1 項，判決如主文。
本案經檢察官朱立豪到庭執行職務。
中　　華　　民　　國　　96　　年　　6 　　月　　22　　日
                  刑事第十八庭  審判長法　官  連育群
                                      法  官  王綽光
                                      法  官  吳幸娥
以上正本證明與原本無異
如不服本判決應於送達後10日內向本院提出上訴狀
                                      書記官　洪惠玲
中　　華　　民　　國　　96　　年　　6 　　月　　22　　日
附件：勘驗案發當時監視錄影光碟內容：
1.畫面播放（以下略）至0 ：28時，告訴人駕車出現。
2.約至1 ：00時，告訴人下車，並面向畫面之右邊說話後，之後
  再度進入車內，把車子往前移動停妥後，約至1 ：40時，告訴
  人與一名孩童步行離去。
3.約至6 ：13時，被告之車輛出現於畫面上，至6 ：19時，被告
  先將車輛停在路中間，被告與其妻同時由正、副駕駛座離開，
  被告往告訴人之車前接近，手扶車子後並低下頭看了一下告訴
  人車子之前擋風玻璃，隨即手插腰的站在告訴人車前之左方，
  至6 ：30時，被告之妻離開錄影畫面，至6 ：38時，被告之妻
  手拿手機再度出現，並將手機拿給被告，至6：45 時，被告之
  妻扶著眼鏡，即低頭往告訴人車之之前擋風玻璃靠近駕駛座之
  方向俯視2 次，被告在旁撥打手機，至6 ：49時，被告之女手
  拿手電筒出現後，往告訴人車前之擋風玻璃照去後（由畫面上
  可由告訴人之後擋風玻璃看出手電筒照射光點），至7 ：10三
  人共同站立於被告之駕駛座之左前方（此時被告撥打電話、被
  告之女站在旁邊，被告之妻於至7 ：16時，離開畫面），至7
  ：26被告之女離開畫面，至7 ：32被告之女又出現於畫面上，
  並從被告手上接過手機後，對另一方對話，至7 ：38時，被告
  上車，並將其車輛倒車停入其停車之位置，至7 ：46時，被告
  之女結束通話後，看著被告倒車停妥其車輛，8 ：21時，被告
  之女將手機撥通後直接交到被告手上，接著由被告與之對話，
  至8 ：25 被 告與其女一起消失在畫面上，至9 ：08時，被告
  手持香煙出現在畫面上，至9 ：15時，被告背倚在自己車上抽
  著煙，至9 ：21時，告訴人一行三人出現在監視畫面上，被告
  與告訴人有簡短之對話，至9：33 時，告訴人打開車門坐進車
  內，隨即車內燈即亮起，告訴人在車門未關，車內燈亮起之情
  況下，將車子往前移動一點點的距離，至9 ：46時，被告出現
  在畫面上，告訴人與被告為停車位置有口角爭執，至10：05時
  ，告訴人之友人來調停二人，至10 ：30 時，被告坐進車內將
  其車輛停得更靠路邊一點後，至11：01時，被告離開錄影畫面
  ，至11：09 至11 ：38時，告訴人與友人站立在告訴人車輛之
  左前方抽煙聊天，孩童則在一旁，至11：42時，告訴人開啟車
  門後（此時告訴人之友人往告訴人之車子正前方走去後，至11
  ：45時，友人往巷尾走去），但未隨即坐入駕駛座，告訴人往
  後（即往巷頭走約2、3步）走後，又回頭，至11：54時，把自
  己車門關上並上鎖後，並偕同孩童往巷尾之方向走去，至19：
  04時，被告由自己車輛之後方，走向巷頭處，然後離開畫面，
  至39：04時，被告出現在畫面上，並回家，至48：29時，告訴
  人等三人出現在畫面上，由巷尾往巷頭方向走來，至48：35時
  ，告訴人發動車輛，並將車頭往巷尾方向前進後，再倒車往巷
  頭方向，至49：18時，告訴人倒車離開錄影畫面，至51：48時
  ，告訴人之車輛再度出現在錄影畫面上，至51：52時，告訴人
  下車，並一直往車前之擋風玻璃看，至52：12，告訴人接著打
  開車門，拿出手機撥打，至53：37時，告訴人之友人由巷尾走
  至告訴人之車子，告訴人指著前車之擋風玻璃給友人看，至56
  ：44時，警車出現在監視錄影畫面，接著告訴人與出來之二位
  警察討論後，二位警察人員即去找被告，被告出現在畫面上，
  被告陳述當時情形給警察聽。
